臺灣士林地方法院民事判決　　　　　　　　94年度訴字第32號
原　　　告　甲○○
　　　　　　　　　　　　樓
被　　　告　乙○○○
上列當事人間請求損害賠償事件，本院於民國4 年2 月24日言詞
辯論終結，判決如下：
　　主  文
被告應給付原告新台幣參萬元，及自民國九十一年十月三十日起
至清償日止，按年息百分之五計算之利息。
原告其餘之訴駁回。
訴訟費用由被告負擔百分之三；餘由原告負擔。
本判決第一項得假執行。但被告如以新台幣參萬元為原告預供擔
保，得免為假執行。
原告其餘假執行之聲請駁回。
　　事實及理由
甲、程序方面：按訴狀送達後，原告不得將原訴變更或追加他訴
    ，但被告同意者，不在此限。被告於訴之變更或追加無異議
    ，而為本案之言詞辯論者，視為同意變更或追加。民事訴訟
    法第255 條第1 項第1 款、第2 項分別定有明文。本件原告
    起訴聲明，原僅請求被告給付新台幣（以下同）「100 萬元
    」，嗣於訴訟進行中，具狀追加請求「自補充理由狀送達翌
    日起至清償日止，按年息百分之5 計算之利息」，核其所為
    係屬訴之追加，被告就此追加並未抗辯，而為本案之言詞辯
    論，依據前揭規定，自應准許。
乙、實體方面：
一、原告起訴主張：兩造因繼承財產糾紛，經原告向臺北市北投
    區公所調解委員會聲請調解，詎被告於民國91年10月24日下
    午3 時許，即兩造至北投區公所進行調解時，被告意圖散布
    於眾，而在走廊上公然指稱原告為「妓女」、「男朋友一個
    換過一個，到處與人同居，又得性病」等語，足以損害原告
    之名譽，其因此涉犯妨害名譽罪，經判處有罪確定。原告因
    被告所為上開侵害名譽之行為，受有名譽權之之重大損害。
    而被告事發後仍無悔意，原告於尋求法律救濟過程中，又不
    幸發生車禍，身心遭受巨創，目前尚在復健中。原告因被告
    不法行為精神上受有重大痛苦，需長期就醫休養，衡量被告
    侵害情節、原告受害程度，與原告身份地位，依據民法第18
    4 條、第18條、第195 條第1 項規定，原告得請求被告給付
    精神上損害賠償100 萬元等語，並聲明求為判決：(一)被告應
    給付原告100 萬元，及自民事補充理由狀繕本送達翌日起至
    清償日止，按年息百分之5 計算之利息。(二)原告願供擔保，
    請准宣告假執行。
二、被告則以：本件緣起乃雙方因遺產糾紛，在區公所協調不成
    後，發生口角而互罵，僅因被告不願興訟，方未對原告訴求
    ，惟原告竟因此對被告提起多件訴訟，令被告深感痛心，且
    原告前在其告訴被告公然侮辱罪嫌時，曾表明「不告了」，
    即已放棄告訴，竟再行提起本件訴訟，實無理由，被告亦無
    力給付所請求之數額等語置辯，並聲明求為判決：(一)原告之
    訴及假執行之聲請均駁回。(二)如受不利判決，願供擔保請准
    宣告假執行。
三、查被告確於91年10月24日下午3 時許，在北投區公所內走廊
    上，公然指摘原告為「妓女」、「男朋友一個換過一個，到
    處與人同居，又得性病」等語，案經原告向台灣士林地方法
    院檢察官提出告訴後，經偵查起訴，由本院內湖簡易庭以93
    年度76號簡易判決被告犯有誹謗罪，判處拘役40日確定等情
    ，為兩造所不爭執，且經本院調取台灣士林地方法院檢察署
    92年度偵字第6591號、本院內湖簡易庭93年度湖簡字第76號
    、93年度簡上字第163 號卷宗查核屬實，均堪信為真實。
四、茲原告主張被告有上開誹謗之行為，致受有名譽上損害，精
    神因而受有重大痛苦，依據民法第民法第184 條、第18條、
    第195 條第1 項規定，請求被告給付損害賠償等情，被告則
    以前開情詞置辯。經查：按「人格權受侵害時，得請求法院
    除去其侵害；有受侵害之虞時，得請求防止之。前項情形，
    以法律有特別規定者為限，得請求損害賠償或慰撫金。」；
    「因故意或過失，不法侵害他人之權利者，負損害賠償責任
    。」；「不法侵害他人之身體、健康、名譽、自由、信用、
    隱私、貞操，或不法侵害其他人格法益而情節重大者，被害
    人雖非財產上之損害，亦得請求賠償相當之金額。其名譽被
    侵害者，並得請求回復名譽之適當處分。」，民法第18條、
    第184 條第1 項、第195 條第1 項分別定有明文。本件被告
    於上開時、地，以前述言詞，公然指摘原告，而以其指摘之
    內容觀之，依據社會通常觀念，均為足以減損原告名譽之情
    事，自屬侵害原告名譽之行為，而人之名譽受損，精神上必
    感痛苦，原告主張其因被告誹謗行為，致名譽受有損害，而
    精神上感受痛苦，進而依據前揭規定請求被告給付慰撫金之
    損害賠償，於法自屬有據。惟精神上之損害賠償，應參酌兩
    造之身分、學歷、社會及經濟地位、受害情形等一切之情狀
    定之。本院審酌兩造為姑嫂關係，被告係為遺產爭執口角，
    致怒而口出惡言，又原告為高中畢業，事發時無業，當年時
    名下有房地各一筆，核定財產總額為1,831,436 元，被告則
    為國小畢業，事發時亦無業，91年時有股利所得559 元，名
    下有位在臺北市北投區之房地各一筆、85年出廠汽車一部，
    另有投資額63,900元，核定財產總額為986,666 元等情（參
    見前開偵卷、本院卷第51頁以下），認原告得請求被告賠償
    之慰撫金，應以3 萬元為適當，其於此範圍內所為請求，洵
    屬有據，至其請求超過3 萬元部分，不能認為可採。至原告
    另主張因車禍復建中，需長期療養部分，因其發生乃因車禍
    所致，核與本件被告侵害名譽行為間，無相當因果關係，原
    告以此請求，自屬無據。而被告抗辯當時為口角互罵；原告
    在刑事案件中曾表明「不告了」，自不得在提起本件訴訟云
    云，縱認屬實，乃僅各涉及被告是否對原告有得主張之權利
    ，或刑事告訴權之拋棄與否而已，不影響於被告侵害行為有
    無之認定，亦不能認為原告已經拋棄對被告之民事損害賠償
    請求權，其以此抗辯，要屬不能採取，均無礙於本件之認定
    。
五、次按「債權人基於債之關係，得向債務人請求給付。」；「
    給付有確定期限者，債務人自期限屆滿時起，負遲延責任。
    」；「給付無確定期限者，債務人於債權人得請求給付時，
    經其催告而未為給付，自受催告時起，負遲延責任。其經債
    權人起訴而送達訴狀，或依督促程序送達支付命令，或為其
    他相類之行為者，與催告有同一之效力。」；「應付利息之
    債務，其利率未經約定，亦無法律可據者，週年利率為百分
    之五。」，民法第199 條第1 項、第229 條第2 項、第233
    條第1 項前段、第203 條分別定有明文。原告依據侵權行為
    損害賠償之法律關係，對被告有慰撫金給付請求權，給付標
    的為金錢，且為無確定期限者，而被告經原告起訴請求後迄
    今未付，即應負遲延責任，依據上揭規定，原告就所得請求
    之3 萬元部分，併請求被告自原告補充理由狀繕本送達被告
    翌日即93年10月30日起至清償日止，按年息百分之5 計算之
    利息，要無不合，至逾此所為請求，仍屬無據。
六、從而，原告依據上開侵權行為之規定，請求被告給付100 萬
    元及遲延利息，於3 萬元及自93年10月30日起至清償日止，
    按年息百分之5 計算之利息之範圍內，為有理由，應予准許
    ，於此範圍之請求，則屬不能准許，應予駁回。
七、兩造雖各陳明願供擔保請准宣告假執行及免予假執行，惟因
    本院判決所命給付未逾50萬元，依民事訴訟法第389 條第1
    項第5 款規定，應依職權宣告假執行，是就上開准許部分，
    爰依職權宣告假執行。而被告聲明願供擔保，請准免為假執
    行，於此原告勝訴範圍內，亦無不合，爰酌定相當之擔保金
    額准許之。至原告之訴經駁回部分，所為假執行之聲請亦失
    所附麗，應併予駁回之。
八、據上論結，本件原告之訴為一部有理由，一部無理由，依民
    事訴訟法第79條、第389 條第1 項第5 款、第392 條第2 項
    判決如主文。
中　　華　　民　　國　　94　　年　　3 　　月　　10　　日
　　　　　　　　　　　　　　民事第一庭　法　官　蕭錫証
以上正本係照原本作成。
如對本判決上訴須於判決送達後20日內向本院提出上訴狀
中　　華　　民　　國　　94　　年　　2 　　月　　28　　日
　　　　　　　　　　　　　　書記官　林令令
